【裁判字號】    98,交抗,49
【裁判日期】    980116
【裁判案由】    聲明異議
【裁判全文】
臺灣高等法院臺中分院刑事裁定          98年度交抗字第49號
抗  告  人
即受處分人  甲○○
                    國民
上列抗告人因違反道路交通管理處罰條例之聲明異議案件，不服
臺灣南投地方法院中華民國97年12月17日97年度審交聲字第135
號裁定，提起抗告，本院裁定如下：
    主  文
抗告駁回。
    理  由
一、抗告意旨如附件抗告狀影本內容所載（如附件）。
二、原裁定意旨如附件裁定書內容所載（如附件）。
三、按違反道路交通管理事件統一裁罰基準及處理細則第5條規
    定，處理違反道路交通管理事件，有關文書送達之程序，依
    行政程序法之規定。而送達，於應受送達人之住居所、事務
    所或營業所為之。送達，不能依前2條規定為之者，得將文
    書寄存送達地之地方自治或警察機關，並作送達通知書兩份
    ，一份黏貼於應受送達人住居所、事務所、營業所或其就業
    處所門首，另一份交由鄰居轉交或置於該送達處所信箱或其
    他適當位置，以為送達。前項情形，由郵政機關為送達者，
    得將文書寄存於送達地之郵政機關。行政程序法第72條第1
    項前段、第74條第1項、第2項定有明文。又關於寄存送達之
    規定，行政訴訟法第73條已定有明文，尚無類推適用民事訴
    訟法第138條第2項規定之餘地，是無論應受送達人實際上何
    時受領文書，均以寄存之日期視為收受送達之日期，而發生
    送達之效力（最高行政法院97年度裁字第4898號、第3974號
    裁定意旨參照）。次按受處分人，不服道路交通管理處罰條
    例第8條主管機關所為之處罰，得於接到裁決書之翌日起20
    日內，向管轄地方法院聲明異議，同條例第87條第1項規定
    可資參照。再按，依前開規定向管轄法院聲明異議之期間，
    自裁決送達之翌日起算，並得依法扣除在途期間；又交通法
    庭認聲明異議不合法律上之程式或其異議權已喪失者，應以
    裁定駁回之，但其不合法律上之程式可補正者，應先定期命
    為補正，逾期不補正者，即予駁回，道路交通案件處理辦法
    第12條、第18條規定參照。
四、經查：
    本件交通裁決書，係經交由郵政機關於97年9月1日向抗告人
    即受處分人甲○○（下稱抗告人）位於南投縣南投市○○路
    ○段414號住所為送達，因未獲會晤應受送達人本人，亦無受
    領文書之同居人、受僱人或應受送達處所接收郵件人員，乃
    將該送達文書寄存於南投「三和郵局」，並作送達通知書2
    份，1份黏貼於應受送達人門首，1份置於該受送達處所信箱
    或其他適當位置，以為送達，此有交通部公路總局臺中區監
    理所南投監理站送達證書1紙附卷可憑；另送達地址即南投
    縣南投市○○路○段414號，確為送達時異議人之住所，亦有
    法務部戶役政連結作業系統全戶戶籍資料1份附卷可佐，足
    認本件裁決書業已符合行政程序法第74條規定為寄存送達，
    縱令抗告人並未前往領取該通知書，參照上揭最高行政法院
    裁定意旨仍自寄存之日起發生送達之效力。又本件送達地為
    南投縣南投市，與原審法院（南投縣南投市）在同一鄉鎮市
    ○○○道路交通案件處理辦法第12條、法院訴訟當事人在途
    期間標準第4條、第2條等規定，並不扣除在途期間，抗告人
    倘對上開處分不服，自應於收受該裁決書之翌日即97年9月2
    日起計算20日，至97年9月22日（97年9月21日為星期日，以
    次日為終止日）止之異議期間內提出異議。惟抗告人遲至97
    年10月29日，始向原處分機關提出聲明異議狀，此有異議狀
    上所蓋交通部公路總局臺中區監理所南投監理站總收文章1
    枚可稽，自應認其聲明異議不合法律上之程式，且無從補正
    。從而，原審法院認抗告人之聲明異議顯然不合法律上程式
    ，且無從補正，予以駁回，經核於法尚無違誤。抗告人因照
    顧病危父親而疏忽於期間內聲明異議，處境固值憐憫，惟此
    並非不可抗力之事由，尚不得據以聲請回復原狀，是抗告人
    所請尚難准許，本件抗告為無理由，應予駁回。
五、據上論結，爰依道路交通案件處理辦法第26條、刑事訴訟法
    第412條，裁定如主文。
中    華    民    國    98    年    1     月    16    日
            刑事第三庭    審判長法  官  王  增  瑜
                                法  官  吳  進  發
                                法  官  梁  堯  銘
上列正本證明與原本無異。
不得再抗告。
                                書記官  陳  麗  玉
中    華    民    國    98    年    1     月    16    日


司法院資訊處製作；財團法人民間司法改革基金會備份。
